臺灣高等法院臺中分院民事裁定
110年度抗字第525號
抗  告  人  有限責任彰化第一信用合作社

法定代理人  陳重文  


相  對  人  王永安  


上列當事人間確定訴訟費用額聲明異議事件，抗告人對於中華民
國110年11月10日臺灣彰化地方法院110年度事聲字第30號裁定提
起抗告，本院裁定如下：
      主  文
原裁定及原法院司法事務官110年度司聲字第217號裁定均廢棄。
相對人應給付抗告人之訴訟費用額確定為新臺幣4萬8307元，並
自原法院司法事務官之裁定送達之翌日起至清償日止，按週年利
率百分之5加計之利息。
抗告訴訟費用由相對人負擔。 
      理  由
一、按法院未於訴訟費用之裁判確定其費用額者，第一審受訴法
    院於該裁判有執行力後，應依聲請並得依職權以裁定確定之
    。依此裁定所確定之訴訟費用額，應於裁定送達之翌日起，
    加給按法定利率計算之利息，民事訴訟法第91條第1項、第3
    項分別定有明文。所謂訴訟費用，包括裁判費、同法第77條
    之23所定之必要費用，即訴訟文書之影印費、攝影費、抄錄
    費、翻譯費、證人及鑑定人日旅費等。又發回或發交更審再
    行上訴者免徵裁判費；第三審律師之酬金為訴訟費用之一部
    ，並應限定其最高額；得列為訴訟費用之律師酬金，應由各
    審級法院依聲請或依職權裁定其數額，民事訴訟法第77條之
    16第1項中段、第466條之3第1項及法院選任律師及第三審律
    師酬金核定支給標準第2條、第3條亦有明文。
二、兩造間請求返還退佣金事件，經本院108年度重上更三字第3
    2號判決（下稱確定判決）判命相對人應給付抗告人新臺幣
    （下同）325萬0874元本息後，經最高法院110年度台上字第
    108號裁定駁回相對人之上訴而確定，抗告人聲請確定訴訟
    費用額，經原法院司法事務官以110年度司聲字第217號裁定
    （下稱原處分）相對人應給付抗告人訴訟費用額7萬8307元
    本息；相對人不服，聲明異議，原裁定廢棄原處分，裁定相
    對人應給付抗告人之訴訟費用為2萬3307元本息；抗告人不
    服，提起本件抗告。
三、抗告意旨略以：兩造就本院103年度重上更一字第37號判決
    （下稱重上更一37號判決）各自提起上訴，抗告人上訴部分
    ，經最高法院以106年度台上字第240號裁定（下稱240號裁
    定），駁回抗告人之上訴，並命抗告人負擔此部分之第三審
    訴訟費用；另相對人上訴部分，則經最高法院以106年度台
    上字第240號判決（下稱240號判決），將重上更一37號判決
    關於「駁回相對人其餘上訴及該訴訟費用部分」廢棄，發回
    本院。嗣本院106年度重上更二字第62號判決（下稱重上更
    二62號判決），將第一審關於抗告人之先位之訴判決廢棄，
    駁回抗告人先位之訴，另就抗告人於第二審追加備位之訴為
    抗告人勝訴判決，並判命第一、二審及發回前第三審除確定
    部分外之訴訟費用由相對人負擔；抗告人未上訴，故先位之
    訴及訴訟費用之負擔已確定，相對人就備位之訴上訴後，雖
    經最高法院以107年度台上字第1271號判決廢棄，然確定判
    決仍為抗告人勝訴判決，並經最高法院110年度台上字第108
    號裁定駁回相對人之上訴而確定。故最高法院110年度台聲
    字第1167號裁定就240號裁定核定之第三審律師酬金3萬元，
    雖應由抗告人負擔，但最高法院110台聲字第1836號裁定就2
    40號判決核定之第三審律師酬金2萬5000元，則應由相對人
    負擔。原裁定認240號裁定及240號判決之第三審律師酬金共
    5萬5000元均由抗告人負擔，實有違誤。抗告人應負擔之訴
    訟費用為13萬9914元，先行預繳之裁判費依附表二費用計算
    書所示為18萬8221元，相對人應給付抗告人之訴訟費用為4
    萬8307元（18萬8221元-13萬9914元=4萬8307元）。原裁定
    及原處分均認定有誤，應予廢棄等語。　　
四、相對人則以：抗告人在第一審之訴經重上更二62號判決駁回
    ，抗告人未上訴而確定，依法第一審之訴訟費用應由抗告人
    負擔。另確定判決命相對人應負擔第二審、第三審之訴訟費
    用為25萬7344元，相對人先行預繳之裁判費依附表二費用計
    算書所示為21萬7241元，兩者差額應為4萬0103元等語置辯
    。
五、查原法院101年度重訴字第6號（下稱重訴6號判決）請求返
    還退佣金事件，經如附表一所示歷審裁判而確定，其訴訟費
    用負擔如該附表之備註欄所示，又兩造因上開事件各自所支
    出之訴訟費用如附表二費用計算書所示；另抗告人就第三審
    律師之酬金經最高法院110年度台聲字第1167號裁定核定為1
    2萬元（即同院103年度台上字第1528號、106年度台上字第2
    40號、107年度台上字第1271號、110年度台上字第108號，
    每件3萬元），相對人就第三審律師之酬金經最高法院110年
    度台聲字第1836號裁定核定為5萬元（即同院103年度台上字
    第1528號、106年度台上字第240號，每件2萬5000元），業
    經本院調閱歷審卷宗核閱無誤，並說明如下：
　㈠原法院重訴6號判決判命訴訟費用全部由相對人負擔，後經本
    院101年度重上字第142號判決（下稱重上字第142號判決）
    將該部分廢棄，改判命第一、二審訴訟費用由抗告人負擔10
    分之2即3萬2536元【（6萬8221元＋9萬4461元）×0.2=3萬253
    6元】，此部分因抗告人不得上訴而確定；剩餘尚未確定者
    為10分之8即13萬0146元【（6萬8221元＋9萬4461元）×0.8=1
    3萬0146元】。
　㈡相對人就尚未確定部分提起上訴，經最高法院103年度台上字
    第1528號判決廢棄發回，由本院重上更一37號判決判命第一
    、二審及發回前第三審（除確定部分外）訴訟費用由相對人
    負擔10分之7，抗告人負擔10分之3，此時第一、二審及發回
    前第三審（除確定部分外）訴訟費用（含第三審律師酬金）
    為25萬7926元（第一、二審未確定部分裁判費13萬0146元+
    發回前第三審裁判費7萬2780元＋最高法院103年度台上1528
    號判決之律師酬金2萬5000元、3萬元＝25萬7926元），即抗
    告人應負擔7萬7378元（25萬7926元×0.3=7萬7378元）、相
    對人應負擔18萬0548元（25萬7926元×0.7=18萬0548元）；
    兩造均提起上訴，抗告人上訴部分經240號裁定駁回上訴，
    並命抗告人負擔此部分第三審訴訟費用，故重上更一37號判
    決命抗告人應負擔訴訟費用7萬7378元，亦已確定；相對人
    上訴部分則由240號判決廢棄發回。
　㈢本院重上更二62號判決抗告人先位之訴敗訴，並判命第一、
    二審及發回前第三審（除確定部分外）訴訟費用由相對人負
    擔；抗告人就先位之訴敗訴部分未上訴，故此部分及第一審
    （除確定部分外）訴訟費用由相對人負擔即已確定；相對人
    對重上更二62號判決備位之訴部分（抗告人於第二審追加）
    上訴後，由最高法院107年度台上字第1271號判決將命相對
    人給付及該訴訟費用部分廢棄發回；嗣經本院確定判決判命
    第二審及發回前第三審訴訟費用（除確定部分外）由相對人
    負擔，相對人上訴後，經最高法院110年度台上字第108號裁
    定駁回相對人之上訴，並命由相對人負擔第三審訴訟費用。
    故自本院重上更一37號判決命由相對人負擔第一、二審及發
    回前第三審（除確定部分外）訴訟費用10分之7即18萬0548
    元（25萬7926元×0.7=18萬0548元）部分，至最高法院110年
    度台上字第108號裁定駁回相對人之上訴，並未變更。　　
　㈣據上，抗告人應負擔之訴訟費用為13萬9914元（重上字第142
    號判決確定部分3萬2536元+重上更一37號判決確定部分7萬7
    378元+240號裁定律師酬金3萬元＝13萬9914元），相對人應
    負擔之訴訟費用為26萬5548元（重上更一37號判決由相對人
    負擔18萬0548元＋240號判決律師酬金2萬5000元＋最高法院10
    7年台上字第1271號律師酬金3萬元＋最高法院110年台上字第
    108號律師酬金3萬元＝26萬5548元）。抗告人先行預繳之裁
    判費依附表二費用計算書所示為18萬8221元，故得向相對人
    請求給付之金額為4萬8307元（18萬8221元-13萬9914元=4萬
    8307元）。
六、另重上更二字第62號判決雖駁回抗告人先位之訴，惟該判決
    就除確定部分外之第一審訴訟費用仍判命由相對人負擔，而
    抗告人就其先位之訴所受敗訴判決既未上訴，故該判決關於
    先位之訴及第一審訴訟費用之負擔均已確定，相對人辯稱第
    一審訴訟費用，應由抗告人負擔云云，為不可採。　　
七、綜上所述，抗告人得向相對人請求給付之訴訟費用額確定為
    4萬8307元，及自原處分送達翌日起至清償日止之法定遲延
    利息。原處分認定相對人應給付之訴訟費用額7萬8307元本
    息，自有違誤，相對人對原處分聲明異議，原裁定廢棄原處
    分改判為2萬3307元本息，亦有未洽。抗告意旨指摘原處分
    及原裁定不當，聲明廢棄，為有理由。原處分及原裁定既有
    不當，均應予廢棄，改諭知如主文第2項所示。
八、據上論結，本件抗告為有理由，爰裁定如主文。 
中　　華　　民　　國　　111 　年　　1 　　月　　20　　日
       　　     民事第八庭    審判長法　官  杭起鶴
　　　　　　　　　　　　　　        法　官  羅智文
　　　　　　　　　　　　　　　      法　官  吳國聖
正本係照原本作成。       
再為抗告應以適用法規顯有錯誤為理由。            
如提起再抗告者應於裁定送達後10日內向本院提出抗告理由狀（
須按照他造人數附具繕本）並繳納抗告裁判費新台幣1000元，同
時委任律師或具有律師資格之關係人為代理人。因疫情而遲誤不
變期間，得向法院聲請回復原狀。
                                    書記官  詹雅婷

中　　華　　民　　國　　111 　年　　1 　　月　　20　　日

附表一：歷審訴訟結果　　　　　　　
歷  審  裁  判 起訴或上訴聲明範圍 判  決  結  果 備　　　　　　註 臺灣臺中地方法院101年度重訴字第6號判決 被告(王永安)應給付原告 6,786,022元及其利息。 被告應給付原告6,256,022元及其利息。 原告其餘之訴駁回。 訴訟費用由被告負擔。  本院101年度重上字第142號判決 原判決關於上訴人(王永安)敗訴部分廢棄改判駁回。  原判決關於命上訴人給付超過4,793,432元本息部分，暨訴訟費用之裁判均廢棄。 上開廢棄部分，被上訴人在第一審之訴駁回。 其餘上訴駁回。 第一、二審訴訟費用由上訴人負擔8/10，餘由被上訴人負擔。 第一審關於駁回被上訴人其餘之訴（即53萬元本息）部分，被上訴人未上訴而確定。 第二審駁回被上訴人超過4,793,432元本息部分(即1,462,590元本息)，不得上訴第三審而確定。 第一、二審訴訟費用，其中2/10應由有限責任彰化第一信用合作社（下稱一信）負擔確定。 最高法院103年度台上字第1528號判決 原判決關於上訴人(王永安)敗訴部分廢棄發回台中高分院。 原判決關於駁回上訴人其餘上訴暨該訴訟費用部分廢棄，發回台中高分院。 原二審關於8/10訴訟費用由王永安負擔遭三審廢棄發回。 本院103年度重上更㈠字第37號判決 原判決除確定部分外，關於上訴人(王永安)敗訴部分廢棄。 原判決除確定部分外，關於命上訴人(王永安)給付超過3,250,874元本息部分，暨訴訟費用之裁判廢棄。 上開廢棄部分，被上訴人在第一審之訴駁回。 其餘上訴駁回。 第一、二審及發回前第三審訴訟費用(除確定部分外)由上訴人（王永安）負擔7/10，餘由被上訴人（一信）負擔。  最高法院106年度台上字第240號裁定、判決 兩造均上訴： 原判決不利於一信部分廢棄；上開廢棄部分，被上訴人(王永安)應再給付上訴人1,542,558元。 原判決關於上訴人(王永安)敗訴部分廢棄。上開廢棄部分，被上訴人第一審之訴及第二審追加之訴均駁回。 ㈠240號判決：原判決駁回上訴人(王永安)其餘上訴及該訴訟費用部分廢棄，發回台中高分院。 ㈡240號裁定：上訴駁回。第三審訴訟費用由上訴人一信負擔。 一信關於1,542,558元本息部分敗訴確定，應負擔第一、二審及發回前第三審訴訟費用（除確定部分外）3/10。 本院106年度重上更二字第62號判決 原判決除確定部分外，關於上訴人(王永安)敗訴部分廢棄。 原判決關於命上訴人給付被上訴人3,250,874元，及訴訟費用（確定部分除外）之裁判廢棄（即先位之訴部分）。 上開廢棄部分，被上訴人在第一審之訴及假執行之聲請駁回。 備位之訴部分，追加之訴被告應給付追加之訴原告3,250,874元。 第一、二審及發回前第三審訴訟費用除確定部分外，由上訴人即追加之訴被告負擔。  一信先位之訴（確定部分外）敗訴確定。第一審（除確定部分外）訴訟費用仍由王永安負擔。 最高法院判決107年度台上字第1271號判決 原判決關於上訴人(王永安)敗訴部分廢棄；上開廢棄部分，被上訴人第二審追加之訴均駁回，或發回台中高分院更為審理。 原判決關於命上訴人給付及該訴訟費用部分廢棄，發回台中高分院。  本院108年度重上更三字第32號判決 追加之訴被告(王永安)應給付追加之訴原告3,250,874元本息。 追加被告應給付追加原告3,250,874元本息。 第二審及發回前第三審訴訟費用(除確定部分外)，由追加被告負擔。 依判決理由甲、壹僅審理第二審追加備位之訴部分，其餘部分已經確定。  最高法院110年台上字第108號裁定 原判決廢棄；被上訴人一信在第二審追加備位之訴除確定部分外均駁回，或發回台中高分院更為審理。 上訴駁回。第三審訴訟費用由上訴人負擔。  

附表二：費用計算書
編號 項      目 金額（新台幣/元） 預納人 備　　　　　　　　　　註  1 第一審裁判費  68,221 一信 臺灣臺中地方法院101年度重訴字第6號  2 第二審裁判費  94,461 王永安 本院101年度重上字第142號  3 第三審裁判費  72,780 王永安 最高法院103年度台上字第1528號  4 第三審律師酬金 120,000 一信 最高法院110年度台聲字第1167號裁定：包含同院103年度台上字第1528號、106年度台上字第240號、107年度台上字第1271號及110年度台上字第108號之律師酬金，即每件3萬元。  5 第三審律師酬金   50,000 王永安 最高法院110年度台聲字第1836號裁定：包含同院103年度台上字第1528號、106年度台上字第240號之律師酬金，即每件25,000元。  合  計 編號1～5，合計405,462元。其中抗告人一信預納188,221元；相對人王永安預納217,241元。其餘假執行執行費50,048元、地政規費5,600元並非訴訟費用，不予贅列。